Inventaris van het archief van de Nederlands-Indische Escompto-Maatschappij, Nedescobank NV, 1859-1975
Nationaal Archief, Den Haag
Nedescobank
1859-1975
I20596
2.60 meter; 18 inventarisnummers.
Normale geschreven, getypte en gedrukte documenten, geen bijzondere handschriften.
Nationaal Archief, Den Haag
Nederlandsch-Indische Escompto-Maatschappij, 1859-1949
Escompto Maatschappij, 1949-1958
Nedesco Bank N.V., 1958-1975
Het archief van de Nederlandsch-Indische Escompto-Maatschappij en haar opvolgers (1859-1975) bevat notulen, correspondentie, (jaar)verslagen en balansen. Bovendien zijn de archivalia van het pensioenfonds, waaronder de stamkaarten van de deelnemende personeelsleden, bewaard gebleven. Voorts zijn er stukken betreffende de oprichting van de Nedesco Bank N.V. in 1958 aanwezig, alsmede enkele stukken inzake de latere afstoting van de activiteiten van deze bank naar de Overzee Bank.
Archiefvorming
Geschiedenis van de archiefvormer
De Nederlandsch-Indische Escompto-Maatschappij werd in 1859 opgericht door Tiedeman en Van Kerchem, die tevens de oprichters waren van de verzekeringsmaatschappijen Nederlandsch-Indische Levensverzekerings- en Lijfrentemaatschappij (Nillmij) en De Nederlanden van 1845. Tot ca. 1900 was de Escomptomaatschappij een dochteronderneming van de firma Tiedeman en Van Kerchem. Als Escomptobank was zij, na de Nederlandsche Handel-Maatschappij en de Nederlandsch-Indische Handelsbank de derde bankonderneming in Nederlands-Indië. Zij gaf zelfs eigen bankpapier uit.
In de Tweede Wereldoorlog ging deze bank niet tot zetelverplaatsing over. Ook na 1945 en na de soevereiniteitsoverdracht in 1949 bleef zij in Jakarta onder de naam Escomptomaatschappij, totdat zij in 1958 door de Indonesische regering werd genationaliseerd. In Nederland scheidde de vestiging van de Escomptomaatschappij zich af en stichtte van haar fondsen de Nedesco. Deze maatschappij poogde zich tevergeefs door fusies met andere banken zeker te stellen, maar wist uiteindelijk een overname van personeel en kliënten door de Overzeebank te bewerkstelligen. De gelden werden namelijk geclaimd door de Indonesische staat, die eigenaresse was van de hoofdvestiging, nu Bank Dajan Negara (Handelsbank van het land) geheten.
In de laatste jaren van haar bestaan had de Nedesco slechts het beheer van dit omstreden fonds tot taak.
In 1972 kwam de Nederlandse regering met de Indonesische regering overeen, dat bij likwidatie van de Nedesco het Nederlandse kapitaal aan de aandeelhouders zou worden uitgekeerd. In feite hield dit in, dat de Indonesische regering genoegen nam met de verzilvering van intussen door haar opgekochte aandelen.
Geschiedenis van het archiefbeheer
Het directie-archief van de Nederlandsch-Indische Escompto-Maatschappij bevond zich ten tijde van de nationalisatie in Jakarta en is daar gebleven. Het zich in Nederland bevindende bestand is grotendeels vernietigd.
De verwerving van het archief
Schenking (van een niet overheidsarchief)
Inhoud en structuur van het archief
16.05; 2.20
Inhoud
In het archief zijn bewaard gebleven enkele bescheiden betreffende de oprichting, enkele banden oude jaarverslagen (getypt afschrift), jaarbalansen en accountantsrapporten, evenals enkele dossiers. In een aantal pakken oud papier werden kopieboeken aangetroffen uit de jaren 1945-1950. Verder zijn er nog enkele dossiers en een kaartenbak van het gepensioneerde personeel. De omvang van het in 1976 overgenomen archief bedraagt 2 m'.
Selectie en vernietiging
De Nedesco Bank beheerde na de nationalisatie van de Escompto Maatschappij door de Indonesische regering het overblijvende Nederlandse deel. Na afstoting van de andere werkzaamheden aan de Overzeebank beheerde de Nedesco Bank nog slechts de gelden waarop de Indonesische staat een claim had gelegd. De stukken van deze laatste periode waren voor de Rijksarchiefdienst niet interessant en zijn daarom vernietigd.
Aanwijzingen voor de gebruiker
Openbaarheidsbeperkingen
Volledig openbaar.
Materiële beperkingen
Aanvraaginstructie
Openbare archiefstukken kunnen online worden aangevraagd en gereserveerd. U kunt dit ook via de terminals in de studiezaal van het Nationaal Archief doen. Om te kunnen reserveren dient u de volgende stappen te volgen:
U maakt een profiel aan op www.gahetna.nl, en logt vervolgens in
Via de archiefinventaris (alleen de beschrijvingen met rode nummers) selecteert u het gewenste archiefstuk door op de knop 'Reserveren' te klikken
In het volgende scherm geeft u aan op welke dag u het archiefstuk wilt inzien
Indien u zich bevindt in de studiezaal en een tafelnummer heeft ontvangen kunt u dit nummer vermelden. Als u geen tafelnummer heeft kunt u tafelnummer 777 laten staan
Vervolgens bevestigt u uw reservering door deze te versturen.
Verwant materiaal
Beschikbaarheid van kopieën
Beschrijving van de series en archiefbestanddelen
- Jaarverslagen en notulen benevens balansen van de Escomptobank over de jaren, 1859-1932; 1
- Balansen en winst- en verliesrekeningen over de jaren, 1931-1934; 2
- Jaarverslagen over de jaren 1951-1956., 3
- Correspondentie Batavia-Amsterdam., 1949, 1956-1958; 4
- Correspondentie Amsterdam-Djakarta., 1952-1954 en 1956; 5
- Vergaderingen van de Raad van Toezicht van de Nedescobank/Escompto. 1946-1959., Correspondentie Amsterdam-Djakarta. 1957-1959.; 6
- Stukken van de Beleggings- en Administratie Maatschappij "De Unie" en de Nederlanden van 1845., Correspondentie met aandeelhouders.; 7
- Diversen., 8
- Diversen., 9
- Verslagen over de jaren: 1859 t/m 1861; 1863 t/m 1867; 1878 t/m 1889; 1924 t/m 1940; 1941 t/m 1958; 1959 en 1960, 1860-1960; 10
- Verslagen over de jaren, 1961-1971; 11
- Verslagen over de jaren 1972-1975., Ontwerp-statuten voor omzetting in een B.V.; 12
  Deze omzetting is niet doorgegaan.
  Statuten van de Escompto/Nedescobank.
  Diverse berichten over de geschiedenis van de Escomptobank.
- Diverse contracten en volmachten., Map van "De Unie".; Aandelenregister van "De Unie".; Diverse nota's en brieven van Directieleden.; 13
- Stukken van een proces Escomptobank/Nedescobank., Acten inzake de inbreng bij de oprichting van de Nedescobank.; Stukken betreffende de overgang van de Nedescobank naar Overzeebank.; Diverse acten inzake de oprichting van de Nedescobank.; 14
- Stamkaarten van het Pensioenfonds., 15
- Stukken betreffende het Pensioenfonds., 16
- Gegevens van het Pensioenfonds., 17
- Notulenboeken en reglementen van het Pensioenfonds., 18